【裁判字號】    88,交上易,243
【裁判日期】    890201
【裁判案由】    業務過失傷害
【裁判全文】
臺灣高等法院高雄分院刑事判決                  八十八年度交上易字第二四三號
    上訴人      乙○○
    即被告
    選任辯護人  蔡錫欽律師
                許再定
                許登科
右上訴人因業務過失傷害案件，不服臺灣高雄地方法院八十八年度交易字第一二七號
中華民國八十八年九月八日第一審判決（起訴案號：臺灣高雄地方法院檢察署八十七
年度偵字第二四四八五號），提起上訴，本院判決如左：
      主      文
原判決撤銷。
乙○○從事業務之人，因業務上之過失傷害人致重傷，處有期徒刑陸月，如易科罰金
，以佰元折算壹日，緩刑貳年。
      事      實
一、乙○○以駕駛小貨車販賣食品材料為業，駕駛車輛為其附隨業務，於民國八十七
    年八月二十七日上午九時三十分許，駕駛ＸＦ—八四八一號箱型小貨車在高雄市
    苓雅區○○○路四四０巷內，倒車欲往光華二路時，本應注意倒車時，應謹慎緩
    慢後倒，並應注意其他車輛及行人，以避免危險之發生，且依當時情形，又無不
    能注意之情形，竟疏未注意其車後方有無行人通過該巷道，適有行人丙○○徒步
    通過上開巷道，遭乙○○駕駛之上開小貨車後方在上開巷口內撞及，使丙○○因
    而倒地，右前額撞地裂傷二甲分×０點一甲分，傷口經縫合後返回家中，嗣於翌
    日併發雙側性慢性硬腦膜下出血，經三次腦部手術治療後，目前洗滌身體自行進
    食之功能喪失，行走時須靠他人扶持，右手功能受損，偶而大小便失禁等身體及
    健康難治之重傷害。
二、案經丙○○委任其子林秉宗訴請臺灣高雄地方法院檢察署檢察官偵查起訴。
      理      由
一、訊據上訴人即被告乙○○固供認有於右揭時地倒車之事實，惟矢口否認有撞倒被
    害人丙○○之事實，辯稱：當時伊卸完貨，關上車廂，見無人即倒車，倒車未久
    即發現告訴人丙○○倒臥在其車左後方，伊即停車，把丙○○扶起，見她右前額
    流血，把她扶起時，伊車離她尚有二米遠，並未撞到告訴人，告訴人可能要閃其
    車而跌倒，後有隔壁一位老先生出來，通知丙○○之媳婦出來，伊即扶丙○○去
    鄭乃榮醫院云云，經查：
（一）右開事實已據告訴人代理人即告訴人之子林秉宗及媳林蘇連綢於偵查、原審、
      本院調查審理時一再指訴明確，其等供稱：當時以為是小傷，沒有報案，警方
      沒有去處理。丙○○受傷後有說是被開貨車的乙○○撞到的，受傷後當天送到
      鄭乃榮外科敷藥，當時被告也有同去醫院，途中，他說是不小心才擦撞到丙○
      ○，被告有繳交一千元保證金，縫了四針就回來，膝蓋有瘀青，只是擦藥而已
      。被告拿其名片交給林蘇連綢，說如有事可與他聯絡，隔天丙○○病情嚴重送
      到阮綜合醫院，住院約十一天，被告與他太太有去醫院去了三、四次，並拿水
      果，又拿一萬五千元給我們，說他要負責醫院費用一萬二千元等語。被告亦不
      否認於丙○○倒地後，由其與林蘇連綢一起帶丙○○前往醫院敷藥，並曾繳交
      一千元保證金，及於告訴人住院後有交給告訴人一萬五千元之事實。故若非被
      告自認有撞到丙○○，丙○○於車禍發生後，精神狀態很好，也能自行走路，
      被告與告訴人等又非熟識，既有告訴人家人出來處理，被告又何必陪同前往醫
      院並付保證金，於告訴人住院後，又何必願代付全部之醫藥費﹖被告之表現，
      均是肇事者對受害人之補償動作，被告有倒車撞及告訴人，應心知肚明，其嗣
      後見告訴人受傷情形嚴重，擔心高額之賠償，始否認肇事，應可認定。另告訴
      人丙○○於本院調查時亦指稱：我知道是被車子撞到，是在場這位被告撞到的
      等語（本院卷第二十四頁），證人洪文採於偵查、原審審理中亦結證稱：我住
      在車禍現場附近，見傷者倒在地上，有一人扶他，我問他，他說是不小心撞倒
      他的，傷者倒臥在箱型車後面（見八十七年十二月三十一日偵查筆錄）；那天
      我剛從我家出來，見到丙○○坐在地上，頭有受傷，被告在旁，我剛要去扶丙
      ○○，被告也正要去扶，我問被告為何撞到丙○○，被告稱我是不小心，才撞
      到她。我才速去叫林蘇連綢來，再由被告及林蘇連綢把丙○○送鄭乃榮醫院等
      語相符（見原審法院八十八年五月十二日筆錄）。告訴人受傷當日診斷之醫師
      卓日芳於原審亦證述：是丙○○本人告訴我因車禍受傷，那時她意識還很清醒
      ，她只說是車禍受傷等語。再參以證人林吉良於原審證稱：丙○○於案發前，
      身體不錯，她幾乎天天幫我賣菜，速度也蠻快，走路很正常等語，是倘無外力
      之撞及，依告訴人當時之生理狀況，告訴人丙○○應不致自己跌倒在地，被告
      辯稱告訴人自己跌倒云云，自不足採。
（二）至被告選任辯護人辯稱：若被害人正步行返家，被告必撞擊右側，依物理作用
      ，被害人應係倒向左側，且被害人身體並無其他擦傷。又被告之箱型車車身佈
      滿灰塵且裝有保險桿，若真有撞及，應是被害人之腳步撞傷而非頭部，然被害
      人之衣服並無灰塵，又被害人倒地時，距離箱型車尚有二甲尺距離云云。然被
      害人並非正步行返家，此經告訴代理人林蘇連綢於原審陳稱：我婆婆當時是自
      家中走出，欲往光華二路方向，因她平常偶會隨意逛逛，不知她當時目的地等
      語，且本件車禍發生之時係在早上九時三十分許，以被害人平常有幫忙賣菜或
      外出之習慣而言，被害人當時應係外出，較為可能，故辯護人辯稱被害人正步
      行返家純係臆測之詞，與事實不符。又被告之箱型車是否佈滿灰塵、箱型車是
      否因擦撞而有灰塵掉落或擦撞之痕跡，因當時未報警處理，亦未對被告之箱型
      車進行勘驗，並不足以據為被告之箱型車上無灰塵掉落或被害人之衣服無沾染
      灰塵痕跡之認定。再以被告駕駛之箱型車倒車撞及行人時，依常理而言，倒車
      時之速度應係緩慢，撞擊之力道並非強大之情況下，縱使保險桿部分先撞及行
      人，行人受撞及之後，極可能失去重心，重心失衡之結果，倒地而頭部受創，
      甚有可能，膝蓋或下肢部分並不必然受有傷害，在此情況下，箱型車亦不必然
      有凹陷受損之處。況被害人係倒在箱型車之後，業經告訴代理人林蘇連綢及證
      人洪文採證述如上，被告辯稱被害人倒地後距離箱型車尚有二甲尺之遠，顯為
      其卸責之詞。
（三）綜上，被告駕駛之箱型車倒車時撞及告訴人丙○○之事實，應堪認定，被告辯
      稱伊沒有撞到被害人，被害人是因閃避自己跌倒，一萬五千元是因其車天天停
      在被害人家門口，順便看被害人慰問金而已云云，顯為畏罪卸責之詞，不足採
      信。至辯護人請求履勘現場，因本件車禍發生當時並未報警處理，現場已非原
      狀，履堪現場對事實之判斷並無助益，且肇事地點有照片二張附卷可參，本件
      應無履勘之必要，併此敘明。
二、又被害人丙○○於受傷當日八十七年八月二十七日，即至鄭乃榮醫院急診，隔日
    至阮綜合醫院住院至九月二日，於同年十月十日急診手術治療雙側性慢性硬腦膜
    下出血，而一般慢性硬腦膜下出血，百分之五十至六十的病人於一個月前有頭部
    外傷的病史，與丙○○同年十月十日的病情有密切的關係，此有阮綜合醫院八十
    八年六月八日阮醫教字第八八０七五號函附卷可證。而被害人因受有雙側性慢性
    硬腦膜下出血之傷害，於同年十一月二十四日左側復發，在阮綜合醫院接受第二
    次引流手術。復於同年十二月二日至高雄榮民總醫院治療亞急性硬膜下腔血腫塊
    ，此有高雄榮民總醫院八十八年六月五日（八八）高總行字第０三九四九號函在
    卷為憑，至被害人因有肝硬化，凝血機能不好，可能是復發顱內出血的原因，但
    原發性出血是否與八十七年八月二十七日車禍有關，高雄榮民總醫院上開函文雖
    無法斷言，然據被害人受傷當日診斷之醫師卓日芳於原審證述：（問有無可能病
    人被撞後，隔數日才發生腦膜下出血？）有可能，我病人病歷中有半年才出現症
    狀者，硬腦膜下腔出血，與外傷有關等語，故亦不除排係本件車禍傷害所致，又
    告訴人因本件車禍受傷經三次腦部手術治療後，目前洗滌身體自行進食之功能喪
    失，行走時須靠他人扶持，右手功能受損，偶而大小便失禁等身體及健康難治之
    重傷害，為告訴代理人林秉宗陳述在卷，告訴人殘障程度等級為重度肢障，有中
    華民國身心障礙手冊一紙在卷可參，綜上，告訴人已達身體及健康難治之重傷害
    程度，且與其八十七年八月二十七日之車禍受傷，有相當因果關係。
三、按汽車倒車時，應顯示倒車燈光或手勢後，謹慎緩慢後倒，並應注意其他車輛及
    行人，道路交通安全規則第一百十條第二款定有明文。被告乙○○倒車時，自應
    注意遵守上揭規定。且依當時情形，又無不能注意之情形，竟疏於注意後方有無
    行人，於倒車時不慎撞及被害人丙○○，致被害人倒地頭部受創，其有過失，已
    經明顯。被害人之受傷與被告之過失行為間有相當因果關係，事證明確，被告過
    失傷害犯行，應堪認定。
四、本件被告係以駕駛小貨車販賣食品材料為業，駕駛車輛為其附隨業務，此據其供
    明在卷，為從事駕駛業務之人，於執行業務中開車肇事，致被害人受重傷，核其
    所為，係犯刑法第二百八十四條第二項後段之業務過失傷害人致重傷罪。原審予
    以論罪科刑，固非無見，惟查：被告於本院審理中已與告訴人成立和解，賠償告
    訴人之損失，原審未及審酌於此，尚有未洽；被告上訴意旨否認犯罪，指摘原判
    決不當，雖無理由，但原判決既有可議，自應由本院予以撤銷改判，爰審酌被告
    一時疏於注意而肇事，現已與告訴人家屬和解，告訴人受傷不輕等一切情狀，量
    處如主文所示之刑，並諭知易科罰金折算標準。又被告未曾受有期徒刑以上刑之
    宣告，有本院被告全國前案紀錄料表一份在卷足稽，且被告為偶發之過失犯，於
    本院審理中已與告訴人和解，告訴人亦表示不願追究，經此偵審程序，當知警愓
    ，應無再犯之虞，本院認被告之科刑以暫不執行為適當，併宣告緩刑二年，以啟
    自新。
據上論斷，應依刑事訴訟法第三百六十九條第一項前段、第三百六十四條、第二百九
十九條第一項前段，刑法二百八十四條第二項後段、第四十一條、第七十四條第一款
，罰金罰鍰提高標準條例第一條前段、第二條，判決如主文。
本案經檢察官林炳雄到庭執行職務。
中    華    民    國     八十九     年       二       月       一       日
                              臺灣高等法院高雄分院刑事第七庭
                                  審判長法官  李文雄
                                        法官  黃憲文
                                        法官  王光照
右正本證明與原本無異。
不得上訴。
                                      書記官  蘇恒仁
中    華    民    國     八十九     年       二       月          三    日
附錄：本判決論罪科刑法條：
刑法二百八十四條第二項前段
從事業務之人，因業務上之過失傷害人，處一年以下有期徒刑、拘役或一千元以下罰
金，致重傷者，處三年以下有期徒刑、拘役或二千元以下罰金。
                                                                        Ｆ


司法院資訊處製作；財團法人民間司法改革基金會備份。
